【裁判字號】    95,交聲,485
【裁判日期】    951229
【裁判案由】    違反道路交通管理處罰條例聲明異議
【裁判全文】
臺灣桃園地方法院交通事件裁定     95年度交聲字第485號
原處分機關  交通部公路總局新竹區監理所桃園監理站
異  議  人  甲○○
即受處分人
上列異議人即受處分人因違反道路交通管理處罰條例案件，對於
交通部公路總局新竹區監理所桃園監理站民國95年9 月18日所為
之處分（原處分案號：桃監裁罰字第裁52-ZFB030725號），聲明
異議，本院裁定如下：
    主  文
原處分撤銷。
甲○○行駛於高速公路，而不遵管制之規定，處罰鍰新臺幣參仟
元，並記違規點數壹點。
    理  由
一、聲明異議意旨略以：異議人即受處分人甲○○於民國95年5
    月22日9 時24分許，駕駛車號1050-HJ 自小客車行經國道三
    號北上龍潭環道並未闖紅燈：(1)無違規事實，舉發錯誤：舉
    發單位國道公路警察局第六警察隊龍潭分隊（下稱原舉發單
    位）所檢附之違規舉證照片並無明確「闖紅燈」之事實，2
    張照片中異議人所駕駛之車輛均已跨越「停止線」，顯示紅
    燈係在車輛跨越停止線後才亮起，異議人並無「闖紅燈」；
    (2)停止線為闖紅燈與否唯一明確界限：對用路人而言，闖紅
    燈唯一明確之界限為停止線，當車輛在停止線前已亮紅燈再
    跨越停止線，即為明確之闖紅燈，異議人於提出申訴時，即
    要求原舉發單位提出異議人所駕駛車輛在行駛至停止線前已
    亮紅燈之照片，唯舉發單位視若無睹，未有任何交待；(3)相
    關單位提供舉發單位錯誤訊息：異議人於95年9 月18日（與
    舉發日同為星期一）與舉發日之同一時段同一號誌燈查證，
    紅燈均為5 秒，綠燈40秒，與交通部臺灣區○道○○○路北
    區工程處（下稱高公局北工處）所提供資料不同（綠燈41秒
    、黃燈3 秒、紅燈6 秒），北工處配合舉發單位之需要，均
    有利用科學儀器之名，聯合捏造數據以誣陷用路人之嫌；則
    原舉發單位之舉發違規照片無法證明異議人有違規事實，原
    處分顯有違誤，為維異議人之權益，請求撤銷原處分云云。
二、原處分意旨略以：異議人所有1050-H號自用小客車於95年5
    月22日9 時24分行經國道三號北上龍潭環道，為原舉發單位
    逕行舉發「駕車行經有燈光號誌管制之交岔路口闖紅燈」並
    填掣公警局交字第ZFB030725 號違規通知單移送本站處理。
    此違規事實係經科學儀器拍攝，照片紀錄該車超越停止線時
    紅燈已亮起數秒，第1 張R 為1.4 秒，第2 張R 為2.0 秒，
    車速V 為43公里。經向高工局北工處查證，該匝道儀控之管
    制時制為綠燈41秒，黃燈3 秒，紅燈6 秒無訛，故逕行舉發
    ，並無不當。而依違反道路交通管理處罰條例第53條第1 項
    及道路交通管理事件統一裁罰基準及處理細則第41條第4 項
    規定，處罰異議人新台幣2,700 元整，於法並無不合。
三、經查：
  (一)異議人於上揭時間，駕駛上開車輛行經該國道三號北上龍潭
    環道，均為異議人所自承無誤，有疑者僅在於其是否闖越紅
    燈，合先敘明。
  (二)查目前匝道入口所裝設之闖紅燈自動照相系統係微電腦式，
    儀控燈號由綠燈轉黃燈約3 秒後再轉為紅燈時，違規車輛通
    過停止線前之感應線圈後始予拍攝。每一違規車輛均由照相
    系統拍攝2 次（1 次為闖紅燈經過感應線圈之情形，1 次為
    闖紅燈後仍持續前進之情形），2 相片內儀控燈均為紅燈始
    予舉發；此一匝道微電腦式照相舉發方式，有內政部警政署
    國道公路警察局第六警察隊95年8 月22日函1 件在卷可稽，
    證人即該隊員警李國誠亦就該照相方式於本院結證明確，且
    更進一步證稱：照相器有2 個感應線圈，都是裝在停止線前
    ，車輛前輪在紅燈亮起時經過第1 道線圈，照相器就會啟動
    準備拍攝，等到車輛離開第2 條線圈，照相器就會拍攝第1
    張照片，0.6 秒後機器自動拍攝第2 張照片，並稱本件舉發
    所拍攝之照片完全符合此一系統設定，並提出匝道儀控闖紅
    燈照相系統佈設圖及本件舉發照片原件以佐其說；依該圖及
    照片所示，異議人車輛顯然是在紅燈亮起時，後輪離開第2
    線圈而壓在停止線上（前輪在加計車身長度後勢必會超越停
    止線），於0.6 秒後機器設定自動拍攝第2 張照片時，其車
    輛尾端已完全超越停止線將近1 個車身，足見異議人車輛係
    在紅燈亮起時前輪已經超越停止線，且仍然持續前進當中，
    故異議人闖紅燈之事實非常明確，並無任何可疑之處，異議
    人徒以其自己認知所謂「公平」、「應該」之舉發方式指摘
    此微電腦照相系統舉發方式之不當，又未能提出本件照片有
    任何違背該系統設定之處供本院調查，其異議已顯無理由。
  (三)至於其屢屢陳稱：2 張照片倒數計時器都顯示5 ，但又稱其
    車輛第1 張照片是紅燈亮起1.4 秒及2.0 秒拍得，2 者顯然
    有所矛盾；對此，一來，倒數計時器並非舉發單位所憑藉之
    根據（而係上開微電腦照相系統），計時器是否準確自與舉
    發有無理由無關，且證人亦就2 者設置單位不同，闖紅燈照
    相器之準確度較倒數計時器為準確等節於本院證述甚詳；二
    來，異議人車輛經上開自動照相系統拍得其闖紅燈之事，亦
    無任何有違系統設定原理之處，均已如前所述；三來，縱使
    倒數計時器不夠精確，但自動照相系統分別在1.4 秒及2.0
    秒拍攝2 張照片之科學事證仍無法被推翻，在車輛持續前進
    ，紅燈又設計在停止線左前方至少2 個車身處之狀況下，異
    議人在紅燈已然亮起1.4 秒，其後輪竟然還壓在停止線上，
    顯見其前輪通過停止線時，不可能看不到前方紅燈已經亮起
    之情況，但其仍選擇往前行駛，其闖越紅燈之舉自屬無疑；
    是以，倒數計時器有無設定問題或紅燈管制到底幾秒，根本
    不會改變本件上開之科學事證，異議人之主張，與其有無違
    規之判斷，並無任何關聯，其異議自無理由。
四、按交通法庭認為聲明異議雖無理由，而原處分不當或違法者
    ，應以裁定將原處分經聲明異議之部分撤銷，並自為裁定，
    道路交通案件處理辦法第20條前段定有明文。次按，「汽車
    行駛於高速公路，而不遵管制之規定者，處汽車駕駛人新台
    幣三千元以上六千元以下罰鍰」，道路交通管理處罰條例第
    33條第1 項定有明文；違反上揭規定者，並應依同條例第63
    條第1 項第1 款規定，記違規點數一點。又匝道依高速公路
    交通管制規則第2 條第12款規定，係指交流道中為加減速車
    道及主線車道與其他道路間之連接部分，應屬高速公路之一
    部分。經查，異議人確有駕車不遵守匝道上設置之燈號管制
    等違規情事，已如前述，依上說明，係在高速公路行車不遵
    守管制規定，自應適用上開規定處罰。
五、原處分機關引用道路交通管理處罰條例第53條第1 項規定：
    「汽車駕駛人，行經有燈光號誌管制之交岔路口闖紅燈者，
    處新臺幣一千八百元以上五千四百元以下罰鍰」，裁處異議
    人罰鍰2,700 元，雖非無見，惟上開規定核屬前揭處罰條例
    第33條第1 項規定之補充規定，是則，異議人在高速公路上
    駕車不遵守管制規定，既應適用前揭處罰條例第33條第1 項
    規定處罰，依上說明，即不再適用上揭處罰條例第53條規定
    處罰。異議人以其並未違規闖越紅燈為由，向本院聲明異議
    ，雖無理由，惟原處分既有前開瑕疵，仍屬無可維持，應由
    本院予以撤銷改判。爰審酌本件異議人違規之情節，並參酌
    上揭處罰條款之罰鍰額度為3,000 元以上6,000 元以下、「
    違反道路交通管理事件統一裁罰基準及處理細則」等一切情
    狀，裁定如主文。
據上論斷，應依道路交通案件處理辦法第20條前段，道路交通管
理處罰條例第33條第1 項、第63條第1 項第1 款，裁定如主文。
中    華    民    國    95    年    12    月    29    日
                  交通法庭法  官  吳勇毅
以上正本證明與原本無異。
如不服本裁定，應於裁定送達後5 日內向本院提出抗告狀。
                          書記官  陳夏施
中    華    民    國    96    年    1     月    2     日


司法院資訊處製作；財團法人民間司法改革基金會備份。
